【裁判字號】    98,訴,1723
【裁判日期】    990226
【裁判案由】    損害賠償
【裁判全文】
臺灣桃園地方法院民事判決              98年度訴字第1723號
原      告  甲○○
被      告  乙○○
上列當事人間請求侵權行為損害賠償事件，經本院刑事庭以98年
度附民字第189 號刑事附帶民事訴訟裁定移送民事庭審理，本院
於民國99年2 月9日言詞辯論終結，判決如下：
    主  文
被告應給付原告新台幣拾伍萬仟元及自九十八年八月二十八
日起至清償日止按週年利率百分之五計算之利息。
原告其餘之訴駁回。
訴訟費用由被告負擔五分之三，餘由原告負擔。
本判決原告勝訴部分得假執行。
原告其餘假執行之聲請駁回。
    事實及理由
壹、程序事項：
（一）被告經合法通知，未於言詞辯論期日到場，核無民事訴訟
      法第386 條各款之情形，爰依原告之聲請，由其一造辯論
      判決。
（二）按訴狀送達後，原告不得將原訴變更或追加他訴，但請求
      之基礎事實同一者、擴張或減縮應受判決事項之聲明者，
      不在此限，民事訴訟法第255 條第1 項但書第2 款、第3
      款分別定有明文。原告起訴主張被告應給付原告新台幣（
      下同）600,000 元及自民國98年8 月28日起至清償日止按
      週年利率百分之5 計算之利息。嗣於99年1 月4 日具狀更
      正訴之聲明為被告應給付原告900,000 元及自98年8 月28
      日起至清償日止按週年利率百分之5 計算之利息。另於本
      院99年2 月9 日言詞辯論期日時，再變更訴之聲明為被告
      應給付600,000 元暨自民國98年8 月28日起至清償日止按
      週年利率百分之5 計算之利息，核屬擴張、減縮應受判決
      事項之聲明，其請求之基礎事實同一，按諸前揭規定，應
      予准許。
貳、實體事項：
一、原告主張：
    緣被告於民國98年3 月25日，在桃園縣中壢市○○街16號前
    ，竊取停放於該處原告所有車牌號碼2703－PQ之自用小客車
    （下稱系爭小客車）。嗣於駕駛上開系爭小客車離開之際，
    為警察所發覺，被告為逃避警方追緝，便駕車逃逸，於駕駛
    過程中，將系爭小客車之車頭撞損。又因系爭小客車毀損之
    情形嚴重，原告欲將系爭小客車送往修車廠修理時，修車廠
    之人員告知，因系爭小客車之車頭業已全部毀損，且車子之
    大樑亦已變形，若要修復，所需花費之維修費用甚劇，因而
    原告只得將系爭小客車申請報廢，並已領得報廢費用7,000
    元。又系爭小客車係於94年5 月出廠，而原告係於97年初購
    買，當時係購買2 手車，價金約410,000 元，另因原告購買
    系爭小客車係採用全額貸款之方式購買，因而除上開410,00
    0 元之價金外，尚需支付約70,000元至80,000元之貸款利息
    ，且原告於購買後，再花費約100,000 元之費用於改裝系爭
    小客車上。則被告竊取系爭小客車，並導致車輛毀損之行為
    ，造成原告約600,000 元之損害，爰依侵權行為等法律關係
    請求被告負賠償責任，並聲明：被告應給付原告600,000 元
    及自刑事附帶民事起訴狀送達之翌日即98年8 月28日起至清
    償日止按週年利率百分之5 計算之利息。
二、被告未於言詞辯論期日到場，亦未提出書狀作何聲明或陳述
    。
三、經查：
（一）按因故意或過失，不法侵害他人之權利者，負損害賠償責
      任。民法第184 條第1 項前段定有明文。查原告主張被告
      竊取其所有之系爭小客車，並於離去之際，遭警方追緝，
      而於逃逸過程中，導致車輛毀損等事實，業據其提出估價
      單、系爭小客車毀損照片等為證（見本院卷第40頁及本院
      98年度審附民字第155 號卷第5 、6 頁）。而被告已於相
      當時期受合法通知，未於言詞辯論期日到場，亦未提出書
      狀作何聲明或陳述以供本院審酌，依民事訴訟法第280 條
      第3 項前段準用同法條第1 項規定之結果，視同被告對於
      原告主張之事實自認。另上開事實，復經本院98年度訴字
      第868 號刑事判決為相同之認定。堪信原告之主張為真實
      。則既被告竊取原告車輛而後並造成該車輛毀損之行為，
      致原告受有損害，且原告所受之損害與被告之行為間復具
      有因果關係，則原告依侵權行為法律關係請求被告負賠償
      之責，自屬有據。
（二）次按負損害賠償責任者，除法律另有規定或契約另有訂定
      外，應回復他方損害發生前之原狀。不能恢復原狀或回復
      顯有重大困難者，應以金錢賠償其損害。民法第213 條第
      1 項、第215 條分別定有明文。原告雖主張系爭小客車因
      毀損嚴重，已無法修復。而當初係以410,000 元之價金購
      買，並因以全額貸款之方式而需另行繳納貸款70,000元至
      80,000元左右，除此之外，並花費100,000 元於改裝系爭
      小客車上，因而其所受之損害共計約600,000 元，並提出
      估價單及全行代理收款申請書等影本為證（見本院卷第40
      頁、第42至第50頁）。依原告提出之維修單，其上載有不
      宜修復等建議及本院98年度審附民字第155 號卷附之車輛
      毀損照片所示，系爭小客車之毀損情形，已達不能修復之
      情形，足堪認定。而系爭小客車既已無法回復原狀，則原
      告自得請求被告以金錢賠償之。查原告雖稱受有購買系爭
      小客車之價金410,000 元及貸款利息約70,000元至80,000
      元之損害，惟原告購買系爭小客車至因被告於98年3 月25
      日為不法侵害行為導致車輛毀損之時，已歷時1 年之久等
      情，亦為原告所自承，則系爭小客車於事發之時，已無41
      0,000 元之價值，而本院依職權函詢桃園縣汽車商業同業
      公會，詢問就系爭小客車之出廠日期、型號、排氣量等情
      ，於98年3 月25日事發之時之市場交易價格為何，經桃園
      縣商業同業公會回函，系爭小客車於當時之交易價值約為
      360,000 元，此有桃園縣汽車商業同業公會98年12月1 日
      桃汽車（平）字第98088 號函在卷可參（見本院卷第26頁
      ）。既於事發之時系爭小客車之市場價值約為360,000 元
      ，則原告主張車輛全毀之價值損失，僅得以360,000 元計
      算。另原告雖主張另受有貸款利息約70,000元至80,000元
      之損失，然縱無本件事故之發生，原告仍需繼續繳納購買
      系爭車輛之貸款利息，則被告毀損系爭小客車之行為，與
      原告需繳納貸款利息間並無任何之因果關係，則原告請求
      被告給付貸款利息之損失，洵屬無據。再原告另稱曾支出
      約100,000 元之改裝車輛費用，然復未提出任何證據以佐
      其說，則其稱另受有100,000 元改裝車輛費用之損害，亦
      屬無據。
（三）從上可知，原告主張受有貸款利息70,000元至80,000元之
      損害及改裝車輛所花費之費用100,000 元皆不可採。而原
      告因系爭小客車遭被告毀損之損害，亦僅得依系爭小客車
      於事發之時之市場交易價格360,000 元計之，然因系爭小
      客車已無法修復，原告自承已將其報廢，並以7,000 元之
      代價，讓渡與振嘉公司，並提出振嘉公司出具之廢機動車
      輛環保資源回收讓渡切結書為憑（見本院卷第41頁）。則
      原告實際所受之損害應再扣除上開7,000 元，因而原告實
      際之損害應為353,000 元（360,000 －7,000 ＝353,000
      ）。
四、綜上所述，原告因被告將其車輛毀損之行為，致其受有353,
    000 元之損害，則原告請求被告負損害賠償責任，於353,00
    0 元之範圍內，暨自刑事附帶民事起訴狀送達之翌日即98年
    8 月28日起至清償日止按週年利率百分之5 計算之利息，為
    有理由，應予准許；逾此範圍，則無理由，應予駁回。另原
    告雖聲明願供擔保請准宣告假執行，惟原告勝訴部分，因未
    逾500,000 元，本院依職權宣告得為假執行；至於原告敗訴
    部分，其假執行之聲請已失所附麗，應併駁回之。
五、據上論結，本件原告之訴為一部有理由，一部無理由，依民
    事訴訟法第385 條第1 項、第79條，第389 條第1 項第5 款
    ，判決如主文。
中    華    民    國    99    年    2     月    26    日
                  民事第二庭  審判長 法  官  劉克聖
                                     法  官  卓立婷
                                     法  官  陳彥年
上列正本證明與原本無異。
如對本判決上訴，須於判決送達後20日內向本院提出上訴狀。
中    華    民    國    99    年    2     月    26    日
                                     書記官  劉霜潔

司法院資訊處製作；財團法人民間司法改革基金會備份。
